【裁判字號】    97,建,9
【裁判日期】    971231
【裁判案由】    給付工程款
【裁判全文】
臺灣嘉義地方法院民事判決                 97年度建字第9號
原      告  樺豐營造有限公司
法定代理人  乙○○
訴訟代理人  丙○○
被      告  己○○
            戊○○
            甲○○
兼 上 3 人
訴訟代理人  庚○○
            丁○○
上列當事人間請求給付工程款事件，本院於民國97年12月24日言
詞辯論終結，判決如下：
  主  文
被告應給付原告新臺幣拾玖萬元，及自民國九十七年九月二十
四日起至清償日止，按週年利率百分之五計算之利息。
原告其餘之訴駁回。
訴訟費用由被告負擔。
本判決第一項得假執行。
  事實及理由
一按訴狀送達後，原告不得將原訴變更或追加他訴。但擴或減縮
  應受判決事項之聲明者，不在此限。民事訴訟法第255條第1項
  第3款定有明文。本件原告起訴聲明：被告應連帶給付原告新
  臺幣（下同）836,420元及自支付命令送達翌日起至清償日止
  ，按週年利率5﹪計算之利息。嗣起訴狀送達後，於民國97年1
  2月24日減縮聲明為：被告應連帶給付原告390,000元及自支付
  命令送達翌日起至清償日止，按週年利率5﹪計算之利息，核
  係屬減縮應受判決事項之聲明，與前揭規定相符，應予准許。
二原告主張：原告於94年2月22日與被告簽訂新建工程承攬合約
  書（下稱系爭契約），工地坐落於嘉義市○○段玉山小段99之
  2號土地，原告已竣工完成甚久，然被告仍尚欠原告工程款共
  計390,000元迄今未支付，原告多次向其催討，均未獲置理。
  依照使用執照，原告於94年3月2日開工，95年2月10日申報完
  工，申報完工後，繼續施作被告追加之工程，工程進度都正常
  依照被告之要求進度施作。兩造簽立系爭契約後，被告於94年
  3月23日至95年9月間變更工程內容，包括地坪改為雙層鋼筋、
  變更衛浴設備等，兩造未約定變更工程後之完工及交屋時間，
  被告變更工程，當然會延宕工期，原告施工並無遲延。無法確
  定被告所主張之瑕疵係原告改善前或改善後，水孔冒泡之因素
  可能係屋外之水管排水量問題，不是原告施工有何問題。廚房
  及臥室隔牆漏水部分，原告在96年4月至6月已修繕完成等語。
  兩造確認被告未付工程款計390,000元，且被告表示不主張遲
  延扣款。爰依承攬契約，提起本訴。聲明：被告應連帶給付原
  告390,000元，及自支付命令送達翌日起至清償日止，按週年
  利率5﹪計算之利息。
三被告則以：被告於94年2月22日與原告簽訂系爭契約，該工程
  期間，被告基於誠信互惠，屢次於原告請領工程合約之階段款
  項時，雖品質上有瑕疵，但只要實際工程進度與合約所述差距
  不大時，被告即依照要求，立即支付該期間工程進度款。兩造
  簽約同時另有追加工程，自工程開工後，施工進度持續遞延，
  落後計畫進度約1年多之久，約定94年2月22日開工，94年11月
  20日交屋完成，本件原告於95年12月1日交屋。原告必須先針
  對工程缺失進行改善，嗣原告於96年4月至6月間雖進行兩項工
  程施作，但屋頂迄今仍滲、漏水，有多項缺失未修復完成，原
  告應修復瑕疵後，被告再給付尚欠工程款。又原告施工遲延期
  間自94年11月21日至95年11月30日，依追加減帳後總工程款千
  分之1計算，並主張自工程款中抵銷等語置辯。聲明：原告之
  訴駁回。
四下列事項為兩造所不爭執（見本院卷第73頁、第74頁、第94頁
  ），應堪採認：
(一)兩造於94年2月22日簽立系爭契約，約定原告承攬施作坐落嘉
  義市○○段玉山小段99之2號土地上4戶建物（嗣後門牌編為嘉
  義市○區○○里○○街181號、181號2樓、181號3樓、181號4
  樓，下合稱系爭建物），工程總價11,428,000元，約定94年2
  月22日開工、94年11月15日完工、94年11月20日交屋。
(二)上開工程於94年3月2日申報開工，95年2月10日申報竣工。
(三)系爭建物於95年4月20日取得使用執照。
(四)本件工程原合約工程款以及追加減變更後工程款，扣除已付工
  程款，尚欠390,000元未給付。
五兩造爭執事項（見本院卷第74頁）：
(一)原告有無遲延完工？被告主張抵銷有無理由？
(二)建物施工有無瑕疵？
(三)原告得請求之金額為何？
六本院就上開爭執事項，論述如下（並依本院論述調整順序）：
(一)原告有無遲延完工？被告主張抵銷有無理由？
  兩造簽立系爭契約，約定94年2月22日開工，94年11月20日交
  屋完成乙節，固有卷附系爭契約可稽（見本院97年度司促字第
  12803號卷）。然被告就系爭契約原約定工程範圍，另自94年3
  月至95年6月間，變更工程內容，為被告所自陳（見本院卷第9
  4頁），是被告既於95年6月為最後變更工程，則被告主張原告
  應於94年11月20日交屋，顯屬無據。又原告主張被告變更工程
  內容項目包括外牆、1樓地坪、大門砌磚封牆、倒吊牆、入口
  牆、雙柱加壁燈及開關等至少13項、2樓主臥室變更等至少3項
  、3樓玻璃磚工程等至少4項、4樓客廳浴室外地坪打除等至少4
  項（見本院卷第71頁、第79頁至第89頁），亦為被告所不爭執
  （見本院卷第92頁、第94頁），變更明細甚多，則被告仍以原
  約定完工時間而據以計算並主張原告自94年11月21日至95年11
  月30日為遲延期間，益屬無據。此外，被告並未提出證據以證
  明原告有遲延完工情形，是被告辯稱原告應負遲延完工責任損
  害賠償責任，並主張抵銷，自屬無據。
(二)原告得請求之金額為何？
1.被告雖辯稱：原告於95年12月1日交屋，有多項缺失未修復完
  成，原告應修復瑕疵後，被告再給付工程款等語。然按承攬人
  之工作有瑕疵時，定作人得定相當期限請求承攬人修補之，承
  攬人不於所定期限內修補瑕疵者，定作人得自行修補，並向承
  攬人請求修補所需費用。承攬人不於前條第1項所定期間內修
  補瑕疵，定作人得解除契約或請求減少報酬。民法第493條第1
  項、第2項，第494條本文定有明文。是縱認原告施作工程確有
  瑕疵，被告亦僅得定期催告修補被拒後，行使解除權或請求減
  少報酬，而不得逕行拒絕給付全部報酬，是被告主張原告施作
  工程有瑕疵而據以主張應於原告應修復瑕疵後，被告再給付工
  程款，顯屬無據。另本院認就原告施作建物有無瑕疵，自無再
  予審究之必要。
2.原告施作原合約工程及追加減變更後工程，扣除已付工程款，
  被告尚欠390,000元工程款未給付，為兩造所不爭執，則原告
  基於承攬契約，請求被告給付390,000元，自屬有據。至原告
  雖請求被告應負連帶給付責任。然按數人負同一債務或有同一
  債權，而其給付可分者，除法律另有規定或契約另有訂定外，
  應各平均分擔或分受之。又按數人負同一債務，明示對於債權
  人各負全部給付之責任者，為連帶債務。無前項之明示時，連
  帶債務之成立，以法律有規定者為限，民法第271條、第272條
  分別定有明文。查被告就所積欠原告之工程款債務，並未明示
  約定負連帶給付責任，此為原告所自陳（見本院卷第67頁），
  又原告基於承攬契約請求被告給付工程款，亦無法律規定被告
  就工程款債務應負連帶給付責任，從而，原告請求被告應負連
  帶給付責任，自難憑採。
七末按給付無確定期限者，債務人於債權人得請求給付時，經其
  催告而未為給付，自受催告時起，負遲延責任。其經債權人起
  訴而送達訴狀，或依督促程式送達支付命令，或為其他相類之
  行為者，與催告有同一之效力。民法第229條第2項定明文。又
  遲延之債務，以支付金錢為標的者，債權人得請求依法定利率
  計算之遲延利息。應付利息之債務，其利率未經約定，亦無法
  律可據者，週年利率為5﹪。同法第233條第1項本文、第203條
  亦定有明文。從而，原告請求被告給付390,000元，及自支付
  命令送達翌日即97年9月24日起至清償日止，按週年利率5﹪計
  算之利息，為有理由，應予准許。逾此部分之請求，為無理由
  ，應予駁回。
八本件就原告勝訴部分，所命被告給付之金額未逾50萬元，依民
  事訴訟法第389條第1項第5款之規定，自當由本院依職權宣告
  假執行。
九據上論結，本件原告之訴為一部有理由，一部無理由，依民事
  訴訴法第389條第1項第5款、第79條，判決如主文。
中    華    民    國    97    年    12    月    31    日
                  民事第二庭  法  官  蘇雅慧
正本係照原本作成。
如不服本判決，應於送達後20日內，向本院提出上訴狀並表明上
訴理由，如於本判決宣示後送達前提起上訴者，應於判決送達後
10日內補提上訴理由書（須附繕本）。
中    華    民    國    97    年    12    月    31    日
                              書記官  劉昀匊


司法院資訊處製作；財團法人民間司法改革基金會備份。
